【裁判字號】    99,訴,617
【裁判日期】    990528
【裁判案由】    偽造文書等
【裁判全文】
臺灣臺北地方法院刑事判決               99年度訴字第617號
公  訴  人  臺灣臺北地方法院檢察署檢察官
被      告  乙○○
上列被告因偽造文書等案件，經檢察官提起公訴（98年度偵字第
28608號），因被告於準備程序中就被訴事實為有罪之陳述，經
本院合議庭裁定由受命法官獨任進行簡式審判程序，本院判決如
下：
    主  文
乙○○傷害人之身體，處拘役拾日，如易科罰金，以新臺幣壹
仟元折算壹日；又偽造署押，足以生損害於公眾及他人，處有期
徒刑月，如易科罰金，以新臺幣壹仟元折算壹日，偽造之「丙○○」署押壹枚沒收。
    犯罪事實
一、乙○○於民國98年11月19日凌晨3時30分許，與友人劉貴忠
    飲酒後，在臺北市○○區○○路3段與遼寧街口，招乘甲○○駕駛之計程車返家，因行車路線問題與甲○○起爭執，乙○○竟基於傷害之故意，先以徒手方式毆打甲○○後腦杓，
    待車行至臺北市○○區○○路4段164號前下車後，與甲○○
    相互拉扯，並以腳踹甲○○左胸，致甲○○受有左手肘瘀血
    挫傷、頭頸部挫傷等傷害；經甲○○報警處理，臺北市政府
    警察局松山分局松山派出所員警周俊谷、劉晃伯到場將丙○○、劉貴忠、甲○○帶回查處時，詎乙○○竟另基於偽造署
    押之犯意，謊報胞兄「丙○○」之年籍姓名供員警調閱口卡
    ，並於警方所調閱之口卡上冒簽「丙○○」姓名之署名1枚
    ，表明其係丙○○，致員警周俊谷於製作甲○○筆錄時，甲○○誤稱要對丙○○提出告訴，足生損害於丙○○及警察機
    關對於犯人追查之正確性。嗣因臺北市政府警察局松山分局
    員警魏志功製作劉貴忠筆錄，劉貴忠告知乙○○之真實姓名
    ，始悉上情。
二、案經甲○○訴由臺北市政府警察局松山分局報請臺灣臺北地
    方法院檢察署檢察官偵查起訴。
    理  由
一、本件被告所犯非死刑、無期徒刑、最輕本刑為3年以上有期
    徒刑之罪，或高等法院管轄第一審之案件，被告於本院準備
    程序中，就被訴事實為有罪之陳述，經告以簡式審判程序之
    旨，並聽取檢察官、被告之意見後，本院裁定進行簡式審判
    程序，是本件之證據調查，依刑事訴訟法第273條之2規定，
    不受同法第159條第1項、第161條之2、第161條之3、第163
    條之1及第164條至第170條規定之限制，合先敘明。
二、上揭犯罪事實，業據被告乙○○於本院審理時坦承不諱，核
    與證人甲○○於警詢中所述，係「該黑衣男子（即乙○○）
    ...用手打我的後腦杓，於八德路4段164號下車後仍有互相
    拉扯」、「...下車後我們互相拉扯中該名黑衣男子用腳踢
    到我左胸」等語大致相符（見偵查卷第11頁），並有證人劉
    貴忠、周俊谷、劉晃伯之證述在卷可佐（見偵查卷第15至17
    頁、第49至51頁、第57至59頁），此外另有新光吳火獅紀念
    醫院甲種診斷證明書、照片1張、口卡片2份、臺北市政府警
    察局松山分局松山派出所受理各類案件紀錄表等件附卷可按
    （見偵查卷第18至20頁、第26頁、第29頁）。綜此，由上開
    證人證詞及相關書證等補強證據，足認被告之自白核與事實
    相符，堪以憑信。是本件事證明確，被告犯行堪以認定，應
    予依法論科。
三、查被告在臺北市政府警察局松山分局松山派出所員警調取之
    口卡片上，偽造「丙○○」署押，並無從表示製作名義人及
    表彰一定法律上之用意，並不生法效意思，是所為應僅屬偽
    造署押，而無偽造文書之問題。是核被告所為，係犯刑法第
    277條第1項之普通傷害罪及同法第217條第1項之偽造署押罪
    。按於起訴書「所載法條」與到庭實行公訴檢察官「所更正
    之法條」不一致時，依檢察一體之原則，實行公訴檢察官有
    權更正起訴書所引應適用之法條，故應以實行公訴檢察官之
    更正法條作為「檢察官所引應適用之法條」（89年10月司法
    院（90）廳刑一字第00299號函參照），是以本件公訴意旨
    所認被告在口卡片上偽造「丙○○」署押之行為，係犯刑法
    第216條、第210條之偽造私文書罪，尚有誤會，惟其基本事
    實同一，並經公訴檢察官當庭更正適用法條，自屬公訴範圍
    ，本院亦已依刑事訴訟法第95條規定諭知被告俾其防禦，無
    庸依刑事訴訟法第300條規定變更起訴法條，附此敘明。被
    告所犯上開傷害及偽造署押罪，犯意各別，行為不同，應分
    論併罰。爰審酌被告僅因行車細故，對告訴人為傷害犯行之
    犯罪動機、行為時情狀，犯後雖向告訴人表示歉意，然因賠
    償金額意見不一致未能達成和解，並為逃避警方之查緝、冒
    用他人名義應訊，顯然欠缺法治觀念，且造成被冒名者受有
    刑事訴追之虞，及犯罪後坦承犯行，兼衡其犯罪之手段、所
    生危害、生活狀況、智識程度等一切情狀，分別量處如主文
    所示之刑及均諭知易科罰金之折算標準。末按被告在口卡片
    上偽造「丙○○」署押1枚，依刑法第219條之規定，不問屬
    於被告與否，應為沒收之諭知。
據上論斷，應依刑事訴訟法第273條之1第1項、第299條第1項前
段，刑法第217條第1項、第277條第1項、第41條第1項前段、第
219條，刑法施行法第1條之1，判決如主文。
本案經檢察官劉文婷到庭執行職務。
中    華    民    國    99    年     5    月    28    日
                  刑事第十庭  法  官  呂煜仁
上正本證明與原本無異。
如不服本判決應於收受送達後10日內向本院提出上訴書狀，並應
敘述具體理由；其未敘述上訴理由者，應於上訴期間屆滿後20日
內向本院補提理由書（均須按他造當事人之人數附繕本）「切勿
逕送上級法院」。告訴人或被害人如對於本判決不服者，應具備
理由請求檢察官上訴，其上訴期間之計算係以檢察官收受判決正
本之日期為準。
                              書記官  曹尚卿
中    華    民    國    99    年    5     月    28    日
附錄本案論罪科刑所適用法條全文：
刑法第217條
偽造印章、印文或署押，足以生損害於公眾或他人者，處三年以
下有期徒刑。
盜用印章、印文或署押，足以生損害於公眾或他人者，亦同。
刑法第277條第1項：
傷害人之身體或健康者，處三年以下有期徒刑、拘役或一千元以
下罰金。

司法院資訊處製作；財團法人民間司法改革基金會備份。
